【裁判字號】    97,簡抗,15
【裁判日期】    980117
【裁判案由】    訴訟救助
【裁判全文】
臺灣臺北地方法院民事裁定              97年度簡抗字第15號
抗  告  人  甲○○
訴訟代理人  徐克銘律師
            洪大植律師
複 代理 人  施懷閔律師
上列抗告人與相對人戊○○、庚○○、己○○○間聲請訴訟救助
事件，抗告人對於中華民國九十七年二月十二日本院臺北簡易庭
九十六年度北簡救字第二六號裁定提起抗告，本院裁定如下：
    主  文
抗告駁回。
抗告訴訟費用新台幣壹仟元由抗告人負擔。
    理  由
一、按當事人無資力支出訴訟費用者，法院應依聲請，以裁定准
    予訴訟救助；法院認定前項資力時，應斟酌當事人及其共同
    生活親屬基本生活之需要，民事訴訟法第一百零七條第一項
    前段、第二項分別定有明文。又所謂無資力，係指窘於生活
    ，且缺乏經濟上之信用者而言（最高法院四十三年台抗字第
    一五二號判例參照）。而此項請求救助之事由，依同法第一
    百零九條第二項、第二百八十四條之規定，應提出能即時調
    查之證據以釋明之。是當事人倘未提出其窘於生活且缺乏經
    濟信用之能即時調查之證據以釋明，即無從准許。再經法律
    扶助基金會分會准予法律扶助之無資力者，其於訴訟程序中
    ，向法院聲請訴訟救助時，應准予訴訟救助，但另有不符法
    律扶助事實之證明者，不在此限，法律扶助法第六十二條亦
    有明定。而該法所稱無資力者，係指符合社會救助法之低收
    入戶或其每月可處分之收入及可處分之資產低於一定標準者
    （法律扶助法第三條第一項規定參照）。依財團法人法律扶
    助基金會受法律扶助者無資力認定標準（下稱無資力認定標
    準）第三條規定，所稱無資力者，為每月可處分之收入及可
    處分之資產低於一定標準，符合下列標準之一者：「一、申
    請人為單身戶，住所地位於台北市之申請人其每月可處分之
    收入未超過（新台幣，下同）二萬八千元者，‧‧‧本款之
    申請人其可處分之資產須在五十萬元以下，且限於無本辦法
    第六條列之家庭成員者。二、申請人非單身戶，以其住所地
    單身戶之標準，其家庭成員自第三人起，每增加一人，則全
    家每月可處分之總收入即增加一萬元為其計算標準。且平均
    每人可處分資產在十五萬元以下。‧‧‧」。惟當事人不合
    於上開無資力之要件，仍獲法律扶助基金會分會准予訴訟救
    助，並向法院聲請訴訟救助者，法院亦得駁回其訴訟救助之
    聲請。
二、抗告意旨略以：(一)伊對相對人戊○○、郭重寶及己○○○提
    起給付票款等訴訟，經向財團法人法律扶助基金會臺北分會
    申請法律扶助，該會依無資力認定標準第三條第一項第二款
    認定本案應計算家庭人口數五人，可處分總資產五十四萬六
    千八百五十元，平均每人可處分資產為十萬九千三百七十元
    ，在十五萬元以下而低於一般標準，符合法律扶助法第三條
    所規定無資力之要件，而准予法律扶助，故依法律扶助法第
    六十二條前段之規定聲請訴訟救助，並提出准許扶助之審查
    表為證，已足為釋明無資力之事實；(二)原法院雖引用法律扶
    助法第六十二條但書之規定，認定抗告人具有不符法律扶助
    之事實，而駁回訴訟救助，然其認定並非考量抗告人之資力
    是否符合無資力認定標準第三條第一項第二款所稱之低於一
    般標準，卻係另行提出新認定標準，而認定抗告人並非無資
    力，架空法律扶助法第三條之規定，又無視抗告人所提出准
    許扶助之審查表明確記載之內容，認定抗告人未釋明無資力
    之事實，見解顯屬有誤等語。
三、經查：(一)當事人不合於上開無資力之要件，而仍獲法律扶助
    基金會分會准予訴訟救助，並向法院聲請訴訟救助者，法院
    亦得駁回其訴訟救助之聲請，已如前述，故尚不得以抗告人
    已經法律扶助基金會台北分會准許法律扶助，即認法院依法
    應准許訴訟救助；(二)抗告人雖於本院提出資力審查詢問表、
    低收入戶卡及子女丁○○役男複檢處理判定體位結果通知書
    影本等件，以釋明其確無資力，然查抗告人於本院九十七年
    十月二十八日訊問時自承：「我本人目前在營造業服務，元
    洲營造股份有限公司，一個月收入四萬二千元，在九十年、
    九十三年有二次失業，我是今年一月一日才找到這份工作，
    我本身有腎多囊腫瘤，八十九年起我就有低收入戶卡，現在
    沒有，我名下有一台十多年的豐田汽車，桃園有一間我名下
    的房子，存款大概三、四十萬元，我最近在辦勞退，勞退收
    入有一百八十萬元，我沒有股票。」、「我太太的部分，她
    在營造業做臨時工，收入不穩定，一個月收入有四萬元左右
    ，是上個月才過去，她沒有房子，有台灣高鐵三萬股的股票
    ，現在一股只剩下五塊錢左右，沒有車子，她的存款我不清
    楚，要看所得資料。」、「乙○○，車禍開刀，目前在他舅
    舅那邊當學徒，做車床工作，一個月收入大概二萬元左右，
    沒有不動產、股票及存款，如果有存款也是最近的收入，有
    一台機車，他因為車禍，受傷不良於行，所以免役。」、「
    丁○○，目前還在讀電子工程研究所，在私立中華技術學院
    就讀，研究所第四年，所以沒有收入，沒有不動產、車子、
    股票及存款，因為遺傳性多囊腎，所以免役。」、「丙○○
    ，今年碩士畢業，在本月二十日去當兵。」等語（參本院卷
    第六十四頁、第六十五頁），足見抗告人九十七年二月二十
    日提起本件抗告前，即每月有四萬二千元之收入，且自承辦
    勞退又有一百八十萬元收入，存款三、四十萬元，配偶現亦
    有每月四萬元左右之收入，子女乙○○每月收入二萬元左右
    ，丙○○服役後亦無此部分家庭支出，從而法律扶助基金會
    臺北分會依無資力認定標準第三條第一項第二款認定本案應
    計算家庭人口數五人，可處分總資產五十四萬六千八百五十
    元，平均每人可處分資產為十萬九千三百七十元，在十五萬
    元以下而低於一般標準，與目前實際狀況差距甚遠，抗告人
    個人目前可處分總資產，單就勞退收入及存款即超過二百萬
    元，一家五口平均每人可處分資產亦遠超過十五萬元，抗告
    人顯非無資力支出七千六百元之訴訟費用，揆諸首開說明，
    抗告人聲請訴訟救助，自無從准許。
四、從而，原法院駁回抗告人訴訟救助之聲請，並無不合。抗告
    意旨指摘原裁定不當，聲明廢棄，為無理由，應予駁回。
五、據上論結，本件抗告為無理由。依民事訴訟法第四百三十六
    條之一第三項、第四百九十五條之一第一項、第四百四十九
    條第一項、第九十五條、第七十八條，裁定如主文。
中    華    民    國    98    年     1    月    17    日
                民事第一庭    審判長法官  李昆曄
                              法      官  賴秀蘭
                              法      官  文衍正
以上正本係照原本作成。
不得再抗告。
中    華    民    國    98    年     1    月    17    日
                              書  記  官  潘惠敏


司法院資訊處製作；財團法人民間司法改革基金會備份。
